【裁判字號】    99,交聲,1663
【裁判日期】    991119
【裁判案由】    違反道路交通管理處罰條例聲明異議
【裁判全文】
臺灣臺北地方法院交通事件裁定        99年度交聲字第1663號
原處分機關  交通部公路總局臺北區監理所板橋監理站
異  議  人
即受處分人  黃迪揚
上列異議人即受處分人因違反道路交通管理處罰條例事件，對於
交通部公路總局臺北區監理所板橋監理站中華民國99年4月14日
所為之處分（原處分案號：板監裁字第裁41-1AD936842號），聲
明異議，本院裁定如下：
    主  文
異議駁回。
    理  由
一、按「受處分人，不服道路交通管理處罰條例第8條主管機關
    所為之處罰者，得於接到裁決書之翌日起20日內，向管轄地
    方法院聲明異議」，道路交通管理處罰條例第87條第1項定
    有明文。又「法院認聲明異議不合法律上之程式，且無從補
    正者，應以裁定駁回之」，道路交通事件處理辦法第17條前
    段亦有明文。再「處理違反道路交通管理事件，有關文書送
    達之程序，依行政程序法之規定」，違反道路交通管理事件
    統一裁罰標準及處理細則第5條定有明文。次按「送達，於
    應受送達人之住居所、事務所或營業所為之，但在行政機關
    辦公處所或他處會晤應受送達人時，得於會晤處所為之」；
    「於應送達處所不獲會晤應受送達人時，得將文書付與有辨
    別事理能力之同居人、受僱人或應送達處所之接收郵件人員
    」，行政程序法第72條第1項、第73條第1項分別定有明文。
二、復按汽車所有人名稱、地址等如有變更，應向公路監理機關
    辦理登記；車主、駕駛人依規定向公路監理機關申領之車輛
    牌照、駕駛執照，係以戶籍地址為登記地址；基於社會現況
    及便民原則，並因應車主、駕駛人需要及行政程序法第72條
    合法送達處所規定，於公路監理電腦系統車籍及駕籍檔中增
    列住居所或就業處所地址，以利公路監理機關及相關機關各
    項便民服務通知事項、公路法、道路交通管理處罰條例及強
    制汽車責任保險法等法令規定之行政文書寄達，特訂定本注
    意事項；公路監理機關受理車主、駕駛人申請增設住居所或
    就業處所地址後，應立即登載於公路監理電腦系統之車籍及
    駕籍檔中；各項便民服務之通知事項、公路法、道路交通管
    理處罰條例及強制汽車責任保險法等法令規定之行政文書寄
    達，皆以住居所或就業處所地址寄發，道路交通安全規則第
    23條第1項、公路監理電腦系統車輛車籍及駕駛人駕籍增設
    「住居所或就業處所」地址作業注意事項第1條、第5條分別
    定有明文。是受處分人若有自行遷徙住所之事實，應依前揭
    規定辦理住址變更異動，否則其片面遷徙住所卻未辦理異動
    、陳報新址，交通監理機關並無管道得知受處分人住所變更
    之事實，自僅能就受處分人之戶籍地址送達文書，此時倘受
    處分人無從親自收受文書以致遲誤法定聲明異議之不變期間
    ，該不利益自應歸由未陳報新址或申請地址異動之受處分人
    自行承擔。
三、經查：
  (一)原處分機關以異議人即受處分人（下稱受處分人）黃迪揚所
    有之車牌號碼109-CNT號重型機車，於民國98年9月3日上午
    10時13分許，停放於臺北市○○○路○段130巷口周邊之禁止
    臨時停車處所，經臺北市停車管理工程處人員當場拍照採證
    ，以受處分人有「在劃有紅線路段停車」之違規事實，依道
    路交通管理處罰條例第56條第1項第1款規定，逕行掣單舉發
    。嗣受處分人於舉發通知單上所載之應到案日期（即98年10
    月7日）前之98年9月27日向原處分機關提出申訴，經原處分
    機關函請舉發單位調查結果，仍認受處分人確有前開違規行
    為，原處分機關乃於99年4月14日，依道路交通管理處罰條
    例第56條第1項第1款之規定，裁處受處分人新臺幣（下同）
    900元之罰鍰。而該裁決書經原處分機關送交郵政機關以掛
    號郵寄方式，投遞至受處分人於99年4月間所設籍之戶籍地
    址即臺東縣東河鄉北源村順那30號為送達時，因在送達處所
    未獲會晤應受送達人即受處分人本人，而將該裁決書付與已
    成年而有辨別能力之應受送達處所接受郵件人員（即受處分
    人之舅母江碧貴）於99年4月20日收受各情，有上開裁決書1
    張（見本院卷第17頁）、受處分人遷徙紀錄資料查詢結果4
    紙（見本院卷第37頁至第40頁）、臺北市士林區戶政事務所
    99年11月9日北市士戶資字第09931323700號函所檢附之戶籍
    謄本1張（見本院卷第43頁至第44頁）、本院99年11月12日
    公務電話紀錄1張（見本院卷第45頁）、交通部公路總局臺
    北區監理所板橋監理站送達證書影本1紙（見本院卷第18頁
    ）在卷足憑，再受處分人並未向公路主管機關申請增設任何
    通訊地址之情，亦有本院99年11月16日公務電話紀錄1張附
    卷可稽（見本院卷第55頁），揆諸上開規定及說明，堪認原
    處分機關已於99年4月20日合法補充送達本件裁決書，並自
    該日發生合法送達之效力，不因受處分人實際上有無收受而
    有所異。
  (二)從而，本件裁決書既經合法送達，受處分人如對原處分機關
    所為之裁決不服欲提起聲明異議，依照前開法條說明，其提
    出聲明異議期間應自99年4月21日（即裁決書合法送達生效
    之翌日）起算20日（即至99年5月10日），又因受處分人非
    居住於處罰機關即原處分機關（機關地址：臺北縣中和市○
    ○路○段116號）所在之鄉、鎮、市，但居住於本院管轄區域
    ，依法院訴訟當事人在途期間標準第4條第1項第2款、第2條
    第1項之規定，尚須加計在途期間2日，是其異議期間應於99
    年5月12日即已屆滿，惟受處分人竟遲至99年10月18日始向
    原處分機關提出聲明異議狀，有該異議狀上原處分機關之收
    文章戳可證（見本院卷第4頁），是受處分人既已逾越法定
    20日聲明異議之不變期間，其聲明異議自屬不合法律上之程
    式且無從補正，應予以駁回。
據上論斷，應依道路交通案件處理辦法第18條前段，裁定如主文
。
中    華    民    國    99    年    11    月    19    日
                  交通法庭    法  官  謝昀璉
上正本證明與原本無異。
如不服本裁定，應於裁定送達後5 日內向本院提出抗告狀。
                              書記官  鄭雅文
中    華    民    國    99    年    11    月    23    日

司法院資訊處製作；財團法人民間司法改革基金會備份。
